【裁判字號】    97,上訴,1302
【裁判日期】    970605
【裁判案由】    毒品危害防制條例
【裁判全文】
臺灣高等法院刑事判決                97年度上訴字第1302號
上  訴  人  臺灣士林地方法院檢察署檢察官
上  訴  人
即  被  告  甲○○
                   （現另案於台灣台北監獄士林分監執行中）
上列上訴人因被告毒品危害防制條例案件，不服臺灣士林地方法
院96年度訴字第1260號，中華民國97年1月24日第一審判決（起
訴案號：臺灣士林地方法院檢察署96年度毒偵字第2388號），提
起上訴，本院判決如下：
    主  文
原判決撤銷。
甲○○施用第一級毒品，累犯，處有期徒刑壹年。
    事  實
一、甲○○前有多次毒品前科，曾經依裁定送觀察、勒戒及強制
    戒治，並因法律修正於民國（下同）93年1月9日停止戒治出
    所。並因連續施用第1級毒品海洛因，經臺灣臺北地方法院
    以92年度訴字第715號，於92年5月30日判處有期徒刑10 月
    確定在案，並於93年10月31日縮刑期滿執行完畢；再於95年
    間，又因施用第1級毒品海洛因，經臺灣士林地方法院於95
    年9月28日，以95年度訴字第633號判決處有期徒刑11月，於
    同年11月10日確定在案，其經執行檢察官通知，逃亡未到案
    接受執行，乃遭發布通緝。
二、詎其仍不知悔改，於上開強制戒治執行完畢後5年內之96年7
    月18日13時30分許，基於施用第1級毒品海洛因之犯意，在
    臺北市○○區○○路4段10號1樓台北市立聯合醫院仁愛院區
    公廁內施用第1級毒品海洛因，嗣於當日14時10分許，為警
    在上開院區內緝獲歸案，並經採尿送驗而得知上情。
三、案經臺北市政府警察局萬華分局報請臺灣士林地方法院檢察
    署檢察官偵查起訴。
    理  由
一、訊之上訴人即被告甲○○固坦承於前開時、地遭警緝獲，並
    經採尿送驗，鑑驗結果尿液呈嗎啡陽性反應（海洛因經施用
    後，經人體吸收及代謝，呈嗎啡反應）屬實，惟辯稱其乃因
    腳痛難耐，方於傷口處敷以海洛因止痛云云。惟查被告上開
    所辯縱然屬實，亦無解於施用第1級毒品犯行之成立。且查
    被告於臺北市○○區○○路4段10號1樓台北市立聯合醫院仁
    愛院區內經警緝獲到案，此有臺北市政府警察局萬華分局刑
    事案件移送書及警訊筆錄足稽；參以被告係於上開醫院院區
    之公廁內施用毒品，有如前述，既被告已身處專門治療病痛
    之醫院內，苟其確有腳痛之宿疾，理應延醫治療，斷不可能
    捨此弗由，竟偷偷在醫院之公廁內自行在傷口上塗抹海洛因
    粉末止痛。再者依據行政院衛生署管制藥品管理局所頒檢測
    標準，自尿液檢體中所經檢出之嗎啡成分應高於300NG/ML
    之閾值，始可判定為陽性反應，而將海洛因粉末塗抹於傷口
    ，其經人體吸收之比率應遠低於以靜脈注射方式，此為一般
    醫學常識，查被告於遭緝獲後所經採取之尿液，經檢測結果
    發現，尿液中所含之嗎啡成分竟超出檢測範圍約24364NG/ML
    之多，此有臺灣尖端先進生技醫藥股份有限公司96年8月1日
    濫用藥物檢驗報告1份（尿液檢體，經以「氣相層析質譜儀
    分析法」檢驗）足憑（第2867號毒偵卷第8頁），顯見被告
    所稱其係將海洛因粉末塗抹於傷口止痛云云，應非真實。參
    以被告前曾有多次毒品前科紀錄，適足認定被告仍有繼續施
    用第1級毒品海洛因之情形無疑。
二、被告於本院另辯稱其經緝獲到案後主動向警方供明其因傷痛
    難耐，有於傷口上塗抹海洛因粉末之情形，其應符合自首之
    規定云云。惟查觀諸卷附警訊資料得知，被告於96年7 月18
    日14時10分許，經警緝獲到案後，在當日之警訊過程始終否
    認有施用毒品之行為，直至其所經採取之尿液於同年8月1日
    經檢測出呈嗎啡陽性反應後，警方接獲該檢驗報告後得知上
    情後，方於同年8月24日前去臺灣台北看守所借訊被告，被
    告見已無法狡卸才自白犯行（見第2867號毒偵卷第3頁至第8
    頁）。綜上，被告此部分所稱，亦非足採。
三、按92年7月9日新修正之毒品危害防制條例刪除2犯及3犯之規
    定，一改修法前繁雜之處遇程序，僅將施用毒品者簡化區分
    為初犯、再犯，並認施用毒品者係屬病患性犯人，以觀察、
    勒戒戒除其身癮，並以強制戒治去除其心癮。經觀察、勒戒
    或強制戒治執行完畢釋放後，若係5年後再犯該條例第10條
    施用毒品罪者，與同條例第20條第1項、第2項關於「初犯」
    之處理方式相同，檢察官應先聲請法院裁定令被告入勒戒處
    所觀察、勒戒，並視有無繼續施用毒品傾向，決定應予釋放
    、為不起訴之處分，或應聲請法院裁定令入勒戒處所強制戒
    治；若係5年內「再犯」同條例第10條施用毒品罪者，依同
    條例第23條第2項規定，檢察官則應依法追訴。觀諸該條例
    第20條第3項之修正理由：「觀察、勒戒或強制戒治5年後再
    犯者，顯見前所實施之觀察、勒戒或強制戒治已足以遮斷其
    施用毒品之癮，為期自新及協助其戒除毒癮，對此5年後再
    犯者，爰明定仍適用初犯之規定，先經觀察、勒戒、強制戒
    治之程序。」及同條例第23條第2項之修正理由：「為配合
    簡化施用毒品犯之刑事處遇程序，並鑑於經觀察、勒戒或強
    制戒治執行完畢釋放後5年內再犯者，其再犯率甚高，原據
    以實施之觀察、勒戒及強制戒治既已無法收其實效，自應施
    以刑事處遇。」顯然如施用毒品者係前經觀察、勒戒或強制
    戒治等治療程序執行完畢5年後，始再施用毒品之「初犯」
    ，因前所執行之觀察、勒戒或強制戒治已足收戒除毒癮之效
    ，自應重新執行觀察、勒戒或強制戒治等治療程序，並於治
    療程序執行完畢後，由檢察官為不起訴處分，毋庸對之追訴
    處罰；反之，在「再犯」之情形，因其先前所為治療程序顯
    未能收戒斷毒癮之效，且考量施用毒品者之再犯率偏高，乃
    簡化其刑事處遇程序，而逕予追訴處罰，不再施以治療程序
    。參酌上開立法理由，修正毒品危害防制條例就施用毒品者
    ，祇於「初犯」及「5年後再犯」2種情形，有其追訴條件之
    限制，即須於初犯經觀察、勒戒或強制戒治釋放後，5年內
    均無施用毒品之行為，始能認其前所實施之觀察、勒戒或強
    制戒治已足遮斷毒癮，而得於5年後再犯時，再予適用初犯
    之規定，重行觀察、勒戒等程序。倘5年內已經再犯，被依
    法追訴處罰，縱其第3次（或第3次以上）施用毒品之時間在
    初犯釋放5年以後，即與「5年後再犯」之情形有別，且因已
    於「5年內再犯」，顯見其再犯率甚高，原實施觀察、勒戒
    或強制戒治，已無法收其實效，而無5年戒斷期之存在，自
    無再經觀察、勒戒及強制戒治之必要，即應依該條例第10條
    處罰，始符新法修正之本旨（最高法院95年度第7次刑事庭
    決議、最高法院95年度臺非字第59號、第65 號判決意旨可
    資參照）。經查被告前有多次毒品前科，經臺灣台北地方法
    院裁定送觀察、勒戒後，認無繼續施用毒品之傾向，於90年
    3月27日執行完畢，經臺灣士林地方法院檢察署檢察官以89
    年度毒偵字第2775號不起訴處分確定；又因施用毒品案件，
    經臺灣臺北地方法院裁定觀察、勒戒後，認有繼續施用毒品
    之傾向，經同院以92年度毒聲字第780號裁定強制戒治，於
    93年1月9日因法律修正停止戒治（強制戒治尚未執行完畢）
    ，並經同院以92年度訴字第715號，於92年5月30日判處有期
    徒刑10月確定在案，並於93年10月31日縮刑期滿執行完畢；
    再於95年間，又因施用第1級毒品海洛因，經臺灣士林地方
    法院於95年9 月28日，以95年度訴字第633號判決處有期徒
    刑11月，於同年11月10日確定在案（目前正執行中），此有
    本院被告前案紀錄表足稽，是被告於90年3月27日經觀察、
    勒戒執行完畢後5年內，又分別於92年及95年間因施用毒品
    經判處罪刑確定，復犯本案，甚為明確。衡諸首揭說明，本
    案被告犯行既非初犯，亦與毒品危害防制條例第20條第3項
    所指「5年後再犯」之情形有別，依最高法院95年度第7次刑
    事庭決議即應依法訴追審理。從而，本案事證明確，被告犯
    行洵堪認定，應依法論科。
四、核被告所為，係犯毒品危害防制條例第10條第1項施用第一
    級毒品罪。被告於施用第一級毒品前之持有低度行為為施用
    之高度行為所吸收，不另論罪。再被告甲○○有事實欄所載
    前科執行情形，此有本院被告前案紀錄表在卷可佐，其於前
    案有期徒刑執行完畢後，5年以內故意再犯本件有期徒刑以
    上之罪，為累犯，應依法加重其刑。
五、被告本案之施用第1級毒品犯行，事證明確，原審對於被告
    予以論罪科刑，本非無見。但查被告已有多次毒品前科，前
    因連續施用第1級毒品海洛因，經臺灣臺北地方法院以92年
    度訴字第715號，於92年5月30日判處有期徒刑10月確定在案
    ，並於93年10月31日縮刑期滿執行完畢；再於95年間，又因
    施用第1級毒品海洛因，經臺灣士林地方法院於95年9月28日
    ，以95年度訴字第633號判決處有期徒刑11月，於同年11月
    10日確定在案，其經執行檢察官通知，逃亡未到案接受執行
    ，乃遭發布通緝，嗣於96年7月18日14時10分許，經警緝獲
    後，目前正在監執行中，有如前述。詎其仍不知戒絕吸毒惡
    習，又觸犯本件犯行，一再罔視法令尊嚴，並戕害自己身心
    健康，益見其意志不堅，自制力薄弱，先前法院對其所為之
    刑事處遇未生矯治之效果，然原審無視被告先前已分別經法
    院判處有期徒刑10月、11月之紀錄，被告猶不知遷善改過，
    並符合累犯應加重其刑之規定，竟僅判處有期徒刑8月，較
    其先前施用毒品案件歷次判決之刑度為輕，量刑應有失當之
    處。綜上，被告上訴所稱，雖無理由；但檢察官上訴意旨指
    摘原審量刑過輕，為有理由，本院應將原審判決撤銷改判。
    爰審酌被告素行不佳，前科累累，曾經觀察勒戒、強制戒治
    程序及判刑處遇，仍無法戒除施用毒品惡習，復又觸犯本件
    犯行，顯示其無戒絕之決心，又其施用毒品係傷害自身健康
    ，所生危害非鉅，本件犯後被告雖坦承犯行，嗣又飾詞推諉
    ，未見悔意，並參酌蒞庭檢察官建議之刑度等一切情狀，量
    處有期徒刑1年，以示懲儆。
六、據上論斷，依刑事訴訟法第369條第1項前段、第364條、第2
    99條第1項前段，毒品危害防制條例第10條第1項，刑法第11
    條前段、第47條第1項，判決如主文。
本案經檢察官周志榮到庭執行職務。
中    華    民    國    97    年    6     月     5     日
            刑事第九庭審判長法  官  陳貽男
                            法  官  許宗和
                            法  官  周盈文
以上正本證明與原本無異。
如不服本判決，應於收受送達後十日內向本院提出上訴書狀，其
未敘述上訴之理由者並得於提起上訴後十日內向本院補提理由書
（均須按他造當事人之人數附繕本）。
                            書記官  余姿慧
中    華    民    國    97    年    6     月     5     日
附錄：本案論罪科刑法條全文
毒品危害防制條例第10條
施用第一級毒品者，處6 月以上5 年以下有期徒刑。
施用第二級毒品者，處3 年以下有期徒刑。


司法院資訊處製作；財團法人民間司法改革基金會備份。
